【裁判字號】    90,自,101
【裁判日期】    900606
【裁判案由】    詐欺
【裁判全文】
臺灣臺南地方法院刑事裁定                            九十年度自字第一一號
    自  訴  人  甲○○
    被      告  乙○○
右列被告因詐欺案件，經自訴人提起自訴，本院裁定如左：
    主  文
自訴駁回。
    理  由
一、自訴意旨略以：被告乙○○意圖為自己不法之所有，於民國（下同）八十九年二
    月間，向自訴人甲○○佯稱其欲投資「仁翔汽車修護廠」，不足資金新台幣（下
    同）三十萬元，故央請自訴人貸予伊，並交付以其名義簽發、票據號碼為ＧＡ0
    000000號、付款人為台南市第六信用合作社、發票日期為八十九年五月二
    十日、票據面額為三十萬元之支票一紙，以表清償之誠意，致自訴人陷於錯誤，
    而交付借款三十萬元予被告。詎上開支票屆期經提示後不獲兌現，自訴人乃至「
    仁翔汽車修護廠」找尋被告，經該廠人員告知，被告並非股東，亦未曾投資，至
    此自訴人始知受騙，因認被告涉有刑法第三百三十九條第一項之詐欺取財罪嫌等
    情。
二、按法院或受命推事（法官）於自訴案件第一次審判期日前訊問及調查結果，如認
    為案件有刑事訴訟法第二百五十二條至第二百五十四條之情形者，得以裁定駁回
    其自訴，同法第三百二十六條第三項定有明文。
三、次按刑法第三百三十九條第一項詐欺罪之成立，以行為人意圖為自己或第三人不
    法所有，施詐術使人將本人或第三人之物交付為要件。所謂以詐術使人交付，必
    須被詐欺人因其詐術而陷於錯誤，若其所用之方法，不能認為詐術，亦不致使人
    陷於錯誤，即不構成該罪（參最高法院四十六年台上字第二六○號判例意旨）。
    又金錢借貸關係乃以當事人間之信用為基礎之契約，依一般社會經驗，在交易之
    初，恆可預見債務人事後不為給付或遲延給付之風險，倘債務人對於風險之評估
    ，未以詐術使人陷於錯誤，縱使債務人屆期出於惡意而不依債之本旨履行，苟無
    積極證據足認其在借款之初即有藉此詐財之本意，尚難僅因事後違反債信之情事
    ，推定其必然自始蓄意行騙，自不待言。查自訴人認被告涉有右揭犯行，無非以
    被告開立之支票及其退票理由單各一份影本為其主要論據；訊據被告乙○○固不
    否認有向自訴人借貸三十萬元，以及上開支票確為伊所開立等事實，惟堅決否認
    有何詐欺犯行，辯稱：伊確有投資「仁翔汽車修護廠」，因伊同父異母之兄陳進
    丁係該廠之董事長，而伊之股權則暗藏於其兄名下，故為隱名合夥人，當時伊總
    計投資了五十萬元，其中三十萬元即係向自訴人借得。只是後來景氣不好，且伊
    自八十九年起就沒有收入，以致於無法還錢給自訴人，但伊於借貸之初並無詐財
    之意，且自訴人也很清楚伊財力不佳等語。
四、經查，自訴人於本院審理時陳稱：「我與被告是十多年的朋友了，來向我借錢時
    ，我知道他經濟狀況欠佳，但因為是好朋友，且認為被告應有信用，所以就把錢
    借給他。」等語（見本院九十年五月三十日訊問筆錄），由是觀之，被告於借貸
    之初，自訴人已清楚認識到其經濟困難之情事，則自訴人對其償還能力及其債務
    不履行之風險應已有相當之預見，顯見被告向自訴人借款之際，並未隱瞞經濟情
    況或施用任何詐術，而使自訴人陷於錯誤之情形，應無疑義。況且，被告已與自
    訴人達成民事上和解而為分期償還欠款乙節，業據兩造所陳明（見本院前揭訊問
    筆錄），足證本件純屬民事糾葛，應認被告罪嫌不足，依照首揭說明，本件自訴
    應予駁回。
據上論斷，應依刑事訴訟法第三百二十六條第三項、第二百五十二條第十款，裁定如
主文。
中      華      民      國    九十      年      六      月      六      日
                              臺灣臺南地方法院刑事第五庭
                                  法  官  林彥君
右正本證明與原本無異。
如不服本裁定應於送達後五日內向本院提出抗告狀。
                                  書記官  黃傳鈞
中      華      民      國    九十      年      六      月      六      日


司法院資訊處製作；財團法人民間司法改革基金會備份。
